【裁判字號】    97,訴,48
【裁判日期】    980728
【裁判案由】    侵權行為損害賠償
【裁判全文】
臺灣高等法院民事判決                    97年度訴字第48號
原      告  甲○○
訴訟代理人  王治魯律師
複代理人    丁○○
被      告  乙○○
訴訟代理人  丙○○
上列當事人間因侵權行為損害賠償事件，原告提起刑事附帶民事
訴訟，經本院刑事庭裁定移送，本院於民國98年7 月14日言詞辯
論終結，判決如下：
    主  文
被告應給付原告新臺幣陸萬仟肆佰陸拾玖元。
原告其餘之訴駁回。
訴訟費用由被告負擔十分之一，餘由原告負擔。
    事實及理由
一、按訴狀送達後，原告不得將原訴變更或追加他訴。但擴張或
    減縮應受判決事項之聲明者，不在此限，民事訴訟法第 255
    條第1項第3款定有明文。查原告原聲明被告應給付新台幣（
    下同）1,773,710 元本息，嗣減縮聲明為被告應給付1,273,
    710元本息（見本院卷第37 頁），後再減縮為被告應給付原
    告87萬元（見本院卷第78頁），依上開規定，無庸得被告同
    意，應予准許。
二、原告起訴主張：緣訴外人即被告之岳父陸人虎出借面額20萬
    元支票1 張予原告，由原告立下借據及簽發本票擔保債務。
    嗣原告持該張支票向訴外人許武煌兌換現金後，因原告未依
    前開借據之約定於96年7月10日前將20 萬元之款項匯入陸人
    虎指定之帳戶內，致許武煌提示上開支票未獲付款而轉向陸
    人虎行使追索，陸人虎乃要求王祥偉找原告出面解決前開債
    務，因原告無力償還，陸人虎竟基於妨害他人行動自由及私
    行拘禁之犯意，欲將原告押往其所經營位於桃園縣中壢市○
    ○○路158 號之派報社拘禁，以利催討債務，並將原告無法
    清償債務之事告知被告，而由被告與不詳真實姓名而綽號各
    為「阿幹」及「阿論」之二名成年男子，共同將原告帶至派
    報社內拘禁。被告並夥同其他共犯共同以鋁棒或徒手痛毆原
    告，藉此強暴之方式迫使原告之叔叔吳佳祺、原告之父吳佳
    俊替原告籌措現金還債，吳佳俊見無法順利救出原告，乃佯
    稱欲外出繼續籌錢而藉此機會報警處理，計原告遭私行拘禁
    之時間長達12 小時，亦因此受有臉部擦傷（右眼周圍約10×
    5公分）及腦出血伴腦創傷後癲癇之傷害。爰依據民法第184
    條第1 項前段法律關係，請求被告賠償因傷害所致非財產上
    損害60 萬元、醫療費5,210元、看護費52,500元、薪資損失
    212,290元合計87萬元，並聲明：被告應給付原告87萬元。
三、被告對原告主張因伊之侵權行為造成傷害，並支出醫療費用
    5,210 元之事實不爭執，然抗辯原告請求精神賠償、看護費
    、薪資損失之金額過高，及伊與陸人虎間具連帶債務關係，
    就陸人虎與原告和解並已給付原告部分，得予免責等語置辯
    。答辯聲明：原告之訴駁回。
四、原告主張被告於上開時、地傷害伊，致伊受有臉部擦傷（右
    眼周圍約10×5 公分）及腦出血伴腦創傷後癲癇之傷害等情
    ，為被告所不爭執，且被告因此所涉傷害罪責，業經本院刑
    事法院判處有期徒刑8月確定，亦有本院97年度上訴字第294
    1號刑事判決可稽（本院訴字卷3~9頁），自堪信為真實。本
    件爭點厥為：(一)原告請求之金額是否合理？(二)原告另與陸人
    虎達成和解（見本院卷第64頁），就陸人虎已給付部分，被
    告是否免責？茲論述如下。
五、按因故意或過失，不法侵害他人之權利者，負損害賠償責任
    ；又不法侵害他人之身體或健康者，對於被害人因此喪失或
    減少勞動能力，或增加生活上之需要時，應負損害賠償責任
    。又不法侵害他人之身體、健康，被害人雖非財產上之損害
    ，亦得請求賠償相當之金額，民法第184條第1項前段、第19
    3條第1項及第195條第1項前段分別定有明文。查被告不法侵
    害原告之身體、健康，致原告受有上開傷害，原告自得依上
    開規定，請求被告賠償其因此所受之損害，茲將原告所得請
    求賠償之金額，分述如下：
  (一)醫療費用部分：
    原告主張伊因本件傷害，計支出醫療費用5,211 元之事實，
    業據提出醫療單據為證（見本院附民字卷第3~11頁），且為
    被告所不爭執，原告此部分之請求，應予准許。
  (二)看護費用部分：
    原告主張伊住院共25天行動不便，需人全天候照顧，每日看
    護費2,100 元，並提出其母親出具之看護證明（即證三）為
    證。惟查，經本院向天晟醫院函詢原告因傷住院治療情形，
    據該院回覆以：病患吳員於96年9月6日到院急診，經給予電
    腦斷層攝影檢查有顱內出血、腦水腫等狀，因吳員意識狀況
    清楚，尚無開刀手術治療之必要，醫囑入加護病房給予藥物
    治療及觀察，於同年月8 日轉出加護病房並入一般病房繼續
    藥物治療，家屬於96年9月13 日堅持出院，嗣後未再回院覆
    診。於一般病房治療時意識清楚，四肢活動並無障礙，唯仍
    主訴有頭暈、噁心、想吐症狀，為防止跌倒於醫療照護上仍
    有需家屬陪同，唯是否聘僱專責看護，則應視其實際需要而
    定。96年看護費用一般為全日2,200元、半日1,100元等語（
    見本院卷第23頁）。是依原告所受傷情觀之，原告於住院期
    間，意識清楚，四肢活動並無障礙，亦無其所稱之行動不便
    情形，故認並無僱請看護照顧之必要，原告此部分之請求，
    即不應准許。
  (三)薪資損失212,290元：
    原告主張伊自96年9月6 日經治療與休養至97年3月10日始康
    復，自天晟醫院出院後未至其他醫院就醫，但因頭暈無法工
    作，共6個月損失212,290元。經查，本院依職權函詢天晟醫
    院原告因96年9月6日所受傷害無法工作期間，據覆略以：本
    院除得答覆吳員於本院就診期間（96年9月6日至13日）確實
    不能工作外，其餘期間礙難判斷（見本院卷第87頁）。參以
    原告自天晟醫院出院後未再回診，亦未至其他醫院就醫，應
    認原告出院後並無不能工作之情事，故認僅上開住院期間（
    8 日）不能工作。原告雖聲請傳訊其父母證明其因頭暈無法
    工作，然其父母並未具醫療專業知識，且證言難期客觀，故
    認無傳訊之必要。又兩造同意以32,000元為原告每月薪資（
    見本院卷第93 頁背面），則原告得請求之薪資損失為8,258
    元（計算式：32,000元÷31日×8日＝8,258元，元以下四捨
    五入），超過部分，不能准許。
  (四)精神慰撫金部分：查原告因本件事故受有上開傷害，在精神
    上及肉體上必感受痛苦，不言可喻，原告請求賠償非財產上
    之損害，自屬有據。查原告係69年1月13 日生，原擔任企劃
    售屋工作；被告係67年3月28 日生，高職肆業。另依稅務電
    子閘門財產所得調件明細表所示，原告96年度所得30,131元
    ，有汽車1部 (見本院訴字卷第15~18頁），而被告96年度所
    得0元，財產0 筆 (見本院卷第12~13頁），爰審酌前開兩造
    之年齡、教育程度、社會地位、資力等情，再參以原告因此
    傷害受傷輕重及身心痛苦程度，被告坦承傷害侵權行為等一
    切情狀，認原告請求被告賠償非財產上損害之慰撫金60萬元
    ，尚嫌過高，應以5 萬元為適當，逾此金額之請求，尚屬無
    據。
  (五)以上合計，原告所得請求賠償之金額為63,469元（即醫療費
    用5,211元＋薪資損失8,258元＋精神慰撫金5萬元）。
六、原告另與陸人虎達成和解（見本院卷第64頁），就陸人虎已
    給付部分，被告是否免責？
    被告抗辯伊與陸人虎間具連帶債務關係，就陸人虎與原告和
    解並已給付原告部分，得予免責等語，原告則主張本件請求
    係因被告毆打原告受傷所受之損害，與陸人虎妨害自由部分
    無關。經查，依原告與訴外人陸人虎簽訂之和解書（見本院
    訴字卷第64頁）所示：係就臺灣桃園地方法院97年度審訴字
    第2323號妨害自由等案件所成立，又依陸人虎所涉上開案件
    之刑事判決所載，陸人虎只成立共同妨害自由罪，未成立傷
    害罪（見本院訴字卷第68頁），顯見陸人虎並非原告所請求
    傷害部分之共同侵權行為人，則陸人虎與原告所成立之和解
    ，自與本件被告被訴部分無關，故陸人虎依上開和解契約所
    為之給付，被告自不得主張免責。
七、綜上所述，原告依侵權行為之法則，請求被告給付63,469元
    ，應予准許；至超過上開部分之請求，為無理由，應予駁回
    。
八、本件其餘攻擊或防禦方法及未經援用之證據，經本院斟酌後
    ，認為不足以影響本判決之結果，自無逐一詳予論駁之必要
    ，併此敘明。
九、據上論結，本件原告之訴為一部有理由，一部無理由，爰判
    決如主文。
中    華    民    國    98    年    7     月    28    日
                    民事第十七庭
                          審判長法  官  藍文祥
                                法  官  張競文
                                法  官  陳麗芬
正本係照原本作成。
不得上訴。
中    華    民    國    98    年    7     月    28    日
                                書記官  張永中


司法院資訊處製作；財團法人民間司法改革基金會備份。
